【裁判字號】    98,上易,897
【裁判日期】    990310
【裁判案由】    違反毒品危害防制條例
【裁判全文】
臺灣高等法院高雄分院刑事判決         98年度上易字第897號
上  訴  人  臺灣高雄地方法院檢察署檢察官
被      告  甲○○
指定辯護人  本院公設辯護人  乙○○
上列上訴人因被告違反毒品危害防制條例案件，不服臺灣高雄地
方法院98年度審易字第877 號中華民國98年10月14日第一審判決
（起訴案號：臺灣高雄地方法院檢察署98年度偵字第2983號），
提起上訴，本院判決如下：
     主  文
上訴駁回。
     事  實
一、甲○○明知某真實姓名、年籍均不詳綽號「慶瑜」之成年男
    子，於民國97年1 月17日，在設於高雄縣岡山鎮某處之「三
    姊妹網路咖啡店」內兜售之藍色錠劑2 顆，含有經政府明令
    公告查禁之第二級毒品成分，因受丙○○之託，代為購買第
    二級毒品，遂基於持有第二級毒品之犯意，以新臺幣（下同
    ）1,000 元價格，向該綽號「慶瑜」之男子購得含有第二級
    毒品甲基安非他命成分之藍色錠劑2 顆（起訴書誤載為MDMA
    2 顆），而持有之。嗣於98年1 月17日下午2 時30分許，在
    高雄縣岡山鎮「空軍航空技術學院」旁之郵局，為警查獲，
    並扣得上開含第二級毒品甲基安非他命成分之藍色錠劑2 顆
    ，以及與本件持有第二級毒品無關之含第三級毒品K 他命成
    分之粉末11包。
二、案經高雄市政府警察局新興分局移送臺灣高雄地方法院檢察
    署檢察官偵查起訴。
     理  由
壹、有罪部分：
一、被告之自白，為證據之一種，且依刑事訴訟法第一百五十六
    條第一項規定，被告之自白，須非出於強暴、脅迫、利誘、
    詐欺、疲勞訊問、違法羈押或其他不正之方法，且與事實相
    符者，始得為證據。查被告對於偵查中之自白，於原審中並
    未爭執有何出於出於強暴、脅迫、利誘、詐欺、疲勞訊問、
    違法羈押或其他不正之方法等情事，與事實亦相符，且被告
    亦不爭執其證據能力，是其偵查中之自白有證據能力。
二、訊據被告對於上揭時、地，向綽號「慶瑜」之男子購買而持
    有第二級毒品之事實，坦承不諱( 見警卷第2 頁反面、偵卷
    第4 、19、20 頁、原審卷第30頁、本院卷第25、26、74頁)
    ，而扣案之藍色錠劑2 顆，經送高雄醫學大學附設中和紀念
    醫院鑑驗結果，確含第二級毒品甲基安非他命成分（驗前淨
    重合計0.51公克、驗後淨重合計0.497 公克），此有該醫院
    98 年5月19日（報告編號：0000-000號）檢驗報告1 紙附卷
    可稽（見原審卷第24頁），至堪認定。又被告為警採集之尿
    液檢體，經送高雄市立凱旋醫院檢驗結果，並未呈現( 原審
    誤繕為係呈現) 嗎啡、大麻、甲基安非他命、安非他命、MD
    A 、MDMA、MDEA陰性反應，此有該醫院98年2 月6 日濫用藥
    物尿液檢驗報告暨高雄市政府警察局新興分局偵辦毒品危害
    防制條例嫌疑人尿液採證代碼表（代號：A98026號）各1 份
    在卷可佐（見偵查卷第25頁至第26頁），是被告持有第二級
    毒品之犯行，事證明確，應予依法論科。
三、按甲基安非他命、MDMA均屬第二級毒品，毒品危害防制條例
    第2 條第2 項第2 款規定甚明，雖扣案之藍色錠劑2 顆所含
    第二級毒品成分為甲基安非他命，而非被告主觀所認知之MD
    MA，但被告對於扣案之藍色錠劑2 顆，含有第二級毒品成分
    ，有所認識，而仍向綽號「慶瑜」之男子購買而持有之，自
    具有持有第二級毒品之故意，是核被告所為，係犯毒品危害
    防制條例第11條第2 項之持有第二級毒品罪。
四、上開部分，原審因而適用毒品危害防制條例第11條第2 項、
    第18條第1 項前段，刑法第11條、第41條第1 項前段之規定
    ，並審酌被告目前尚無因犯罪經法院判刑之前科紀錄，此有
    臺灣高等法院被告前案紀錄表1 份在卷可佐，其犯罪動機，
    僅係受丙○○之託而代為購買，犯罪手段和平，而其持有第
    二級毒品數量，僅有2 顆，數量不多，且犯後坦承持有第二
    級毒品之犯行，態度尚佳，及並斟酌被告之智識程度等一切
    情狀，酌情量處有期徒刑3 月，並諭知如易科罰金，以一千
    元折算1 日之標準：及扣案之含第二級毒品甲基安非他命成
    分之藍色錠劑2 顆，均應依毒品危害防制條例第18條第1項
    前段規定，不論屬於犯人與否，併予宣告沒收銷燬之，至於
    送鑑耗損之甲基安非他命成分，既已滅失，自無庸再予宣告
    沒收銷燬之必要；本院核原判決之認事用法及量刑，尚無不
    合，公訴人上訴意旨，指摘原判決不當，非有理由，詳如後
    述，應予駁回。
五、至扣案之粉末11包，經送鑑定結果，雖亦均含第三級毒品K
    他命成分，固有高雄醫學大學附設中和紀念醫院出具之檢驗
    報告11份在卷可參（見原審卷第13頁至第23頁），因被告持
    有第三級毒品之重量，合計淨重未達20公克，而不構成犯罪
    ，而與被告持有第二級毒品之犯罪，無直接關連性，原審未
    併予宣告沒收；及另扣案之手機1 支，雖係被告用以聯繫丙
    ○○所用，但無證據顯示係供被告用以聯繫購買扣案之含第
    二級毒品成分之藍色錠劑所用，而非被告為持有第二級毒品
    所用之物，亦非被告因持有第二級毒品所得之物，且非違禁
    物，原審亦未予以宣告沒收，並無不合，附此敘明。
六、不另為無罪諭知部分：
  (一)公訴意旨另以：被告於98年1 月17日（起訴書誤載為98年1
    月15日），受丙○○之委託，以每顆MDMA為500 元之價格，
    向該綽號「慶瑜」之男子，購買含第二級毒品MDMA之錠劑後
    ，在設於高雄縣岡山鎮○○○路198 號「空軍航空技術學院
    」附設之郵局前，交付數量不詳之MDMA予證人丙○○，供林
    凱立之同袍趙組慶施用，因認被告此部分，涉犯刑法第30條
    第1 項、毒品危害防制條例第10條第2 項之幫助施用第二級
    毒品罪嫌。
  (二)按犯罪事實應依證據認定之，無證據不得認定犯罪事實；又
    不能證明被告犯罪者，應諭知無罪之判決，刑事訴訟法第一
    百五十四條第二項、第三百零一條第一項分別定有規定。認
    定不利於被告之事實，須依積極證據，苟積極證據不足為不
    利於被告事實之認定時，即應為有利於被告之認定，更不必
    有何有利之證據。此之所謂證據，須確屬能為被告有罪之證
    明，而無瑕疵可指者，始足當之；再者，犯罪事實之認定，
    應憑證據，所謂證據，須適於為被告犯罪事實之證明者，始
    得採為斷罪資料，如未能發現相當證據，或證據不足以證明
    ，自不能以推測或擬制之方法以為裁判基礎；又所謂認定犯
    罪事實所憑之證據，雖不以直接證據為限，間接證據亦包括
    在內，然而無論直接或間接證據，其為訴訟上之證明，須於
    通常一般人均不致有所懷疑，而得確信其為真實之程度，始
    得據之為有罪之認定，倘其證明尚未達到此一程度，而有合
    理懷疑存在時，即應為無罪之判決（最高法院二十九年上字
    第三一○五號、三十年上字第八一六號、四十年台上字第八
    六號、五十三年台上字第二七五○號、七十六年台上字第四
    九八六號分別著有判例參照）。復事實審法院對於證據之取
    捨，依法雖有自由判斷之權，然積極證據不足證明犯罪事實
    時，被告之抗辯或反證縱屬虛偽，仍不能以此資為積極證據
    應予採信之理由；認定犯罪事實應依證據，為刑事訴訟法所
    明定，故被告否認犯罪事實所持之辯解，縱屬不能成立，仍
    非有積極證據足以證明其犯罪行為，不能遽為有罪之認定（
    最高法院三十年上字第四八二、一八三一號分別著有判例參
    照）。
  (三)又「刑法上之幫助犯，以正犯已經犯罪為構成要件，故幫助
    犯無獨立性，如無他人犯罪行為之存在，幫助犯即無由成立
    」、「幫助犯之成立，以正犯成立犯罪為要件，現行法律對
    於盜匪案件，並無處罰預備犯罪明文，如匪徒之行劫行為尚
    在預備中，其代匪探聽虛實之人，縱屬事前幫助，亦無犯罪
    可言」，最高法院60年臺上字第2159號、21年非字第97號分
    別著有判例可資參照。
  (四)訊據被告被告堅詞否認有何幫助丙○○施用第二級毒品既遂
    之犯行，於原審及本院辯稱：本件為警查獲之前，其僅曾幫
    助丙○○代購第三級毒品K 他命及第四級毒品一粒眠，未曾
    受託代購第二級毒品MDMA，本件為警查獲所扣得之含第二級
    毒品MDMA成分之藍色錠劑2 顆，係其第1 次受託幫助購買，
    但尚不及提供丙○○，即為警查獲，伊只有向丙○○拿別人
    購買價格的錢，都是丙○○打電話給伊的，請伊幫他向伊朋
    友買等語。
  (五)卷查證人丙○○於警詢及偵查證述意旨，係稱除為警查獲該
    次向委託被告購買第二級毒品MDMA及第三級毒品K 他命外，
    其餘均係委託被告購買第三級毒品K 他命或第四級毒品一粒
    眠，而委託被告為其購買之第二級毒品MDMA，因遭警查獲，
    致未能交付等情，此觀上開警詢及偵查筆錄自明（見警卷第
    6 、7 頁、偵卷第19頁) ，並為起訴書所認定，此見起訴書
    記載：被告雖多次代丙○○向「慶瑜」之男子購買毒品而持
    有毒品之行為可按（見起訴書第3 頁) ；且證人丙○○於本
    院審理時，更明確具結證稱：伊係請被告幫伊買，被告幫伊
    買，伊沒有給他任何利益，是伊告訴被告多少量，被告就拿
    多少來給伊，被告只有說過伊如果需要，他會幫忙拿給伊，
    伊認為我們是朋友互挺，伊不認為被告是專門在賣的等語（
    見本院卷第71至73頁），核與被告前揭辯述情節相符，並有
    被告與丙○○誤認含有第二級毒品MDMA成分而實含第二級毒
    品甲基安非他命成分之藍色錠劑2 顆，以及含第三級毒品K
    他命成分之粉末11包，扣案可憑，如前所述，堪認被告於98
    年1 月17日，受丙○○之託而代為購買之含第二級毒品成分
    之藍色錠劑2 顆，因遭警查獲而未能提供丙○○或丙○○之
    同袍施用，公訴意旨認被告向綽號「慶瑜」之男子購買含第
    二級毒品成分之藍色錠劑2 顆後，在「空軍航空技術學院」
    旁之郵局，將該含第二級毒品成分之藍色錠劑2 顆已交予丙
    ○○，容有誤會。是被告雖已幫丙○○代購含第二級毒品成
    分之藍色錠劑2 顆，惟尚未及提供丙○○或丙○○之同袍施
    用，因毒品危害防制條例並無處罰施用第二級毒品未遂罪，
    則被告雖意在幫助丙○○或其同袍施用第二級毒品，然參照
    前揭說明，證人丙○○或其同袍即因未能取得第二級毒品，
    而不成立施用第二級毒品罪，被告自無由成立幫助施用第二
    級毒品罪。是被告於98年1 月17日下午2 時30分許，在高雄
    縣岡山鎮「空軍航空技術學院」旁之郵局，為警查獲而扣得
    含第二級毒品成分之藍色錠劑2 顆一節，僅能證明被告持有
    第二級毒品之事實，尚不能遽論被告已成立幫助丙○○施用
    第二級毒品之行為。綜觀卷內所有證據資料，僅能證明被告
    持有第二級毒品之事實，被告幫助施用第二級毒品部分，既
    然無法證明，從而原審以此部分本應為無罪之諭知，惟因與
    前開持有第二級毒品部分，具有吸收犯之實質上一罪關係，
    爰不另為無罪之諭知，尚無不合。
七、公訴人就上開有關被告持有第二級毒品論罪科刑及幫助施用
    第二級毒品不另為無罪部分，其上訴意旨略稱：依被告警詢
    之供述及證人丙○○於警詢、偵查中之證述相合，堪認被告
    有販賣第二級毒品之犯行，因此被告有販賣第二級毒品之犯
    行，堪以認定。再衡情被告與證人丙○○認識僅1 至2 個月
    ，並非熟識，倘無相當之利益，被告豈會甘冒遭查獲追訴之
    風險，多次無償為證人丙○○購買毒品等語，遽認被告僅係
    單純持有第二級毒品，而無販賣毒品之犯行，實有違論理及
    經驗法則；況縱認被告無販賣營利之意圖，惟被告於98 年1
    月17日購入MD MA 、愷他命後，再轉讓給證人丙○○，其行
    為實已該當毒品危害防制條例第8 條第2 、3 項之轉讓第二
    級、第三級毒品罪，而非僅單純持有毒品，原審認事用法容
    有未恰云云。
八、查被告僅係代丙○○向真實姓名、年籍均不詳綽號「慶瑜」
    之成年男子購買上開第二級毒品，並為起訴書所認定，如前
    所述；又「無償受他人委託，代為購買第二級毒品甲基安非
    他命後交付委託人，以便利、助益委託人施用者，為幫助施
    用；苟以便利、助益委託人販賣者，則為幫助販賣，其行為
    人於購入甲基安非他命之始，即係為委託人而持有，並非購
    入後始另行起意，交付而移轉甲基安非他命之所有權予委託
    人。此與轉讓甲基安非他命，係指原未受他人委託而基於為
    自己之意思購買後，始起意將其所有之甲基安非他命，以移
    轉所有權之意思交付他人之情形，顯然有別」，此經最高法
    院以98年度臺上字第3670號判決闡釋甚明，公訴起訴意旨既
    不否認被告係受丙○○之託，代為購買第二級毒品，而非為
    自己意思購買第二級毒品後，始起意將其所有之第二級毒品
    轉讓丙○○，則揆諸前揭說明，被告僅具有幫助施用之犯意
    ，而無轉讓之犯意。且因本件扣得含第二級毒品甲基安非他
    命之藍色錠劑2 顆，為警即時查獲，致未能提供丙○○或其
    同袍施用，而無從構成幫助施用第二級毒品，被告因而僅成
    立持有第二級毒品罪，已如前述，被告既然係基於受託代購
    之意思，而持有第二級毒品，而與轉讓第二級毒品之犯意有
    異。
九、再(1)證人丙○○於警詢證稱：「我於17日14時30分許以我的
    手機（電話號碼：0000-000000 ）撥打電話給綽號『博宣』
    男子（電話號碼：0000-000000 ）說要跟他買K 他命10 包
    及搖頭丸2 粒，並約在空軍航空技術學院旁郵局（高雄縣岡
    山鎮○○○路198 號旁郵局）交易，綽號『博宣』男子抵達
    時，便被警方當暢查獲持有上述毒品」等語（見警卷第8、9
    頁) 。(2)證人丙○○於偵查中接受檢察官訊問稱：「搖頭丸
    1 顆是500 元，K 他命1 公克（1 包）是300-350 元」（見
    偵查卷第19頁），於本院審理時則具結證述：伊在偵查中所
    述搖頭丸1 顆是500 元，K 他命1 公克（1 包）是300- 350
    元，K 他命2 包，就可以便宜500 元等語屬實（見本院卷第
    71頁) ，核與被告所述「是他（指丙○○）打電話給我說要
    10件K 他命、2 顆搖頭丸，我就去跟別人拿來給他，我是去
    跟綽號慶瑜的男子買的…K 他命1 包的價格是300-400 元，
    如果2 包就算我500 元，10包是2500元，搖頭丸1 顆是500
    元」（見偵查卷第20頁），證人丙○○所述向被告取的之價
    格，與被告向慶瑜之人購買所取得之價格相當，無從證明被
    告有從中營利之事實。此觀之2 人所述搖頭丸之價格均為1
    顆500 元，而K 他命1 包之價格丙○○稱係300-350 元，核
    與被告所述每包單價300-400 元相當；足見被告並未從中牟
    利，而隱瞞而從中賺取差價，再參之證人丙○○於本院審理
    中亦明確證述：被告幫伊買，伊沒有給他任何利益等語（見
    本院卷第72頁) 。是本件尚乏明確證據足以認定被告有何營
    利之意圖與犯行，亦堪認定。
十、綜上所述，被告應確係基於幫助施用之意思代為購買交付，
    並非移轉所有或販賣營利之意思，且被告尚未及交付證人施
    用即被查獲，原審論處被告持有第二級毒品之罪名，應無不
    當，公訴人上訴意旨，就上開部分，猶以此指摘被告係販賣
    或轉讓第二級毒品等語，自有未合，其上訴難認為有理由，
    應予駁回。
貳、無罪部分：
一、公訴意旨另以：被告知悉丙○○有施用第二級毒品MDMA（俗
    稱搖頭丸）之需求，竟基於幫助丙○○施用第二級毒品MDMA
    之犯意，於下列時間、地點，先後4 次幫助丙○○施用第二
    級毒品MDMA，因認被告另涉犯4 次幫助施用第二級毒品罪嫌
    云云：
  (一)於97年12月下旬某日，因丙○○以其行動電話0000000000號
    撥打被告所持之行動電話0000000000號，要求被告代為購買
    第二級毒品MDMA，被告即向綽號「慶瑜」之男子，以MDMA每
    顆500 元之價格購買，並在高雄縣岡山鎮○○○路198 號「
    空軍航空技術學院」附設郵局前，交付數量不詳之MDMA予丙
    ○○，供丙○○軍中同袍李嘉峮施用。
  (二)於97年12月下旬某日，被告受丙○○之託，以相同價格，向
    綽號「慶瑜」之男子購得MDMA後，在相同地點，交付數量不
    詳之MDMA予丙○○，供其軍中同袍余志威施用。
  (三)於98年1 月上旬某日，被告受丙○○之託，以相同價格，向
    綽號「慶瑜」之男子購得MDMA後，在相同地點，交付數量不
    詳之MDMA予丙○○，供其軍中同袍趙組慶施用。
  (四)於98年1 月15日，被告受丙○○之託，以相同價格，向綽號
    「慶瑜」之男子購得MDMA後，在相同地點，交付數量不詳之
    MDMA予丙○○，供其軍中同袍余志威施用。
二、按犯罪事實應依證據認定之，無證據不得認定犯罪事實；又
    不能證明被告犯罪者，應諭知無罪之判決，刑事訴訟法第一
    百五十四條第二項、第三百零一條第一項分別定有規定。認
    定不利於被告之事實，須依積極證據，苟積極證據不足為不
    利於被告事實之認定時，即應為有利於被告之認定，更不必
    有何有利之證據。此之所謂證據，須確屬能為被告有罪之證
    明，而無瑕疵可指者，始足當之；再者，犯罪事實之認定，
    應憑證據，所謂證據，須適於為被告犯罪事實之證明者，始
    得採為斷罪資料，如未能發現相當證據，或證據不足以證明
    ，自不能以推測或擬制之方法以為裁判基礎；又所謂認定犯
    罪事實所憑之證據，雖不以直接證據為限，間接證據亦包括
    在內，然而無論直接或間接證據，其為訴訟上之證明，須於
    通常一般人均不致有所懷疑，而得確信其為真實之程度，始
    得據之為有罪之認定，倘其證明尚未達到此一程度，而有合
    理懷疑存在時，即應為無罪之判決（最高法院二十九年上字
    第三一○五號、三十年上字第八一六號、四十年台上字第八
    六號、五十三年台上字第二七五○號、七十六年台上字第四
    九八六號分別著有判例參照）。復事實審法院對於證據之取
    捨，依法雖有自由判斷之權，然積極證據不足證明犯罪事實
    時，被告之抗辯或反證縱屬虛偽，仍不能以此資為積極證據
    應予採信之理由；認定犯罪事實應依證據，為刑事訴訟法所
    明定，故被告否認犯罪事實所持之辯解，縱屬不能成立，仍
    非有積極證據足以證明其犯罪行為，不能遽為有罪之認定（
    最高法院三十年上字第四八二、一八三一號分別著有判例參
    照）。
三、又刑事訴訟法第一百六十一條已於九十一年二月八日修正公
    布，修正後同條第1 項規定：檢察官就被告犯罪事實，應負
    舉證責任，並指出證明之方法。因此，檢察官對於起訴之犯
    罪事實，應負提出證據及說服之實質舉證責任。倘其所提出
    之證據，不足為被告有罪之積極證明，或其闡明之證明方法
    ，無從說服法官以形成被告有罪之心證，基於無罪推定之原
    則，自應為被告無罪判決之諭知，最高法院著有九十二年度
    台上字第一二八號判例可資參照。
四、本件公訴人認被告涉犯幫助施用第二級毒品罪嫌，無非以被
    告之供述，證人丙○○之證詞，被告之尿液檢驗報告，以及
    扣案之含有第二級毒品甲基安非他命成分之藍色錠劑2 顆、
    含第三級毒品K 他命成分之粉末11包、門號0000000000號之
    行動電話1 支為其主要論據。
五、訊據被告固不否認曾受丙○○之託，代購毒品後，供丙○○
    施用之事實，惟堅詞否認公訴意旨所指4 次幫助施用第二級
    毒品之犯行，於原審及本院辯稱：伊沒有販賣，係丙○○請
    伊幫他拿毒品，伊總共受丙○○之託，代為購買毒品4 次，
    前3 次均係幫丙○○代購第三級毒品K 他命及第四級毒品一
    粒眠後，並將代購之毒品，在空軍航空技術學院旁之郵局交
    付丙○○，第4 次受丙○○委託，代為購買第二級毒品及第
    三級毒品，但尚未及交付丙○○，即遭查獲，除本件遭查獲
    扣得含第二級毒品成分之藍色錠劑2 顆及含第三級毒品成分
    之粉末11包外，從未幫丙○○代購第二級毒品而幫助丙○○
    或他人施用第二級毒品等語。
五、經查：
  (一)證人丙○○於警詢係證稱：「第一次為97年12月單位內弟兄
    李嘉峮透過電話叫我幫他購買K 他命，當時購買數量為1 包
    1 公克，價格新臺幣300 元整，交易地點為單位（空軍航空
    技術學院）會客室內。第二次為97年12月月底單位內弟兄余
    志威透過電話叫我幫他購買一粒眠，當時購買數量為5 顆，
    以1 顆新臺幣20元，共計新臺幣100 元整，地點在單位（空
    軍航空技術學院）會客室內。第三次為98年1 月月初單位內
    弟兄趙組慶透過電話叫我幫他購買1 包1 公克K 他命及5 顆
    一粒眠，總計新臺幣450 元整，地點在單位（空軍航空技術
    學院）會客室內。第四次為98年1 月15日單位內弟兄李嘉峮
    透過電話宣稱要幫余志威購買2 包1 公克K 他命，總計新臺
    幣700 元整，地點在單位（空軍航空技術學院）會客室內。
    另外在98年1 月15日單位內弟兄趙組慶透過電話叫我幫他購
    買4 包1 公克K 他命及6 顆一粒眠，總計新臺幣1150元整，
    地點在單位（空軍航空技術學院）會客室內；每次的交易方
    式都是我向綽號『博宣』（指被告）之人以手機方式聯絡後
    ，單位內弟兄把錢交給我，我在拿給綽號『博宣』之人並取
    得毒品」、「我於17日14時30分許以我的手機（電話號碼：
    0000-000000） 撥打電話給綽號『博宣』男子（電話號碼：
    0000-000000） 說要跟他買K 他命10包及搖頭丸2 粒，並約
    在空軍航空技術學院旁郵局（高雄縣岡山鎮○○○路198 號
    旁郵局）交易，綽號『博宣』男子抵達時，便被警方當場查
    獲持有上述毒品」等語( 見警卷第6 、8 頁) ；其於偵查中
    具結證述：「你每次購買的情形？」時，亦表示：「我是從
    97 年12 月底到98年1 月15日，詳細情形要看我在憲兵隊作
    的筆錄」，經檢察官提示證人丙○○上開警詢筆錄，問：「
    是否如此？」，證人丙○○答稱：「沒有錯」等語（見偵卷
    第19 頁)，是證人丙○○於偵查中，對於委託被告購買毒品
    之情形，已無法完整陳述而表示以警詢筆錄之記載為準，而
    依證人丙○○於警詢中所為之陳述，證人丙○○委託被告代
    為購買毒品之次數共計6 次，除最後1 次即為警查獲而未能
    交付毒品之該次，係委託被告代為購買第二級毒品MDMA及第
    三級毒品K 他命外，其餘5 次均係委託被告代為購買第三級
    毒品K 他命或第四級毒品一粒眠，而未委託被告代為購買第
    二級毒品，換言之，除本件為警查獲之該次外，證人丙○○
    從未曾委託被告代為購買第二級毒品。雖被告就受託代購毒
    品第三級毒品或第四級之次數與交付地點所為之陳述情節，
    與證人丙○○之證述，有所出入，惟就委託被告代購之毒品
    ，除最後1 次即為警查獲之該次，係委託代購第二級毒品與
    第三級毒品K 他命外，其餘他次委託代購之毒品，或為第三
    級毒品K 他命，或為第四級毒品一粒眠，並無委託被告代購
    第二級毒品MDMA一節，則屬一致，再證人丙○○於本院審理
    時，就上情亦明確具結證述：以前都是購買K 他命及一粒眠
    ，只有最後一次有搖頭丸及K 他命等語（見本院卷第73頁)
    ，準此，被告前揭辯稱：本件受丙○○委託代購第二級毒品
    及第三級毒品，但尚未交付丙○○施用，即遭查獲，除此次
    之外，其即未曾幫丙○○代購第二級毒品等語，尚屬可採。
  (二)扣案之含第二級毒品甲基安非他命成分之藍色錠劑2 顆、含
    第三級毒品K 他命成分之粉末11包、門號0000000000號之行
    動電話1 支，固能證明被告於98年1 月17日，經由扣案之手
    機接獲丙○○之來電，而受託代為購買第二級毒品及第三級
    毒品，被告隨後並向綽號「慶瑜」之男子購得扣案之含第二
    級毒品成分之藍色錠劑2 顆及含第三級毒品成分之粉末11包
    ，前往高雄縣岡山鎮「空軍航空技術學院」旁之郵局，準備
    交付證人丙○○之前，即為警查獲，而未能將其幫助丙○○
    購得之上開毒品提供丙○○施用之事實，但尚不能證明被告
    為警查獲之前，即曾受丙○○之託，幫助丙○○購買第二級
    毒品MDMA，供丙○○施用，而涉犯幫助施用第二級毒品之事
    實。
  (三)又被告為警採集之尿液檢體，經送高雄市立凱旋醫院檢驗結
    果，並無任何毒品代謝物反應，此有該醫院98年2 月6 日濫
    用藥物尿液檢驗報告暨高雄市政府警察局新興分局偵辦毒品
    危害防制條例嫌疑人尿液採證代碼表（代號：A98026號）各
    1 份在卷可佐，如前所述，惟此僅能證明被告為警查獲當日
    ，未曾施用任何毒品，與被告是否曾幫助丙○○購買第二級
    毒品之事實認定，完全無涉，自不足以據此認定被告曾幫助
    丙○○施用第二級毒品。
六、綜上所述，現存之證據，既無法證明被告於為警查獲之前，
    曾於公訴意旨所指之97年12月下旬某日、97年12月下旬某日
    、98年1 月上旬某日、98年1 月15日，幫助丙○○代購第二
    級毒品MDMA後，交付提供丙○○施用，而幫助丙○○施用第
    二級毒品。此外，公訴人亦未舉出其他積極證據以資證明上
    開部分被告確有幫助丙○○施用第二級毒品MDMA既遂之犯行
    ，並說明其證據方法與待證事實之關係，說服本院以形成被
    告上部分有罪之心證，揆諸前揭說明，基於無罪推定之原則
    ，原審為被告無罪之諭知，核屬允當。
七、公訴人就上開部分，其上訴意旨略以：起訴書雖僅記載MDMA
    ，而未提及愷他命、一粒眠，然被告既係多次同時販賣MDMA
    、愷他命、一粒眠予證人丙○○，則上開第三級毒品之犯罪
    事實，核與販賣第二級毒品之犯罪事實屬同一事實，具有想
    像競合犯關係，屬於裁判上一罪，為法律上之同一案件，依
    審判不可分原則，自為起訴效力所及，原審漏未審酌，難謂
    無誤，被告上開部分亦有販賣營利之意圖，或轉讓第二級、
    第三級毒品罪嫌云云。
八、查上開部分，公訴人起訴被告之犯罪事實，係認為被告所交
    付之物為MDMA之第二級毒品，然核與被告及證人丙○○於警
    偵訊所述均係委託被告代購第三級毒品K 他命或第四級毒品
    一粒眠不符，無從證明被告有如上述所交付第二級毒品MDMA
    給證人丙○○之事實，如前所述，是亦無從認定被告有販賣
    或轉讓第二級毒品MDMA之犯罪行為，又此部分既無從證明被
    告有販賣或轉讓第二級毒品MDMA之犯罪行為，即與未經起訴
    之第三級、第四級毒品愷他命、一粒眠其他事實無牽連犯之
    關係，自無犯罪事實一部與全部之可言，依同法第二百六十
    八條之規定，法院自不得就未經起訴之其他事實，併予審判
    。是公訴人以上情指摘原判決不當，亦非可取，其上訴為無
    理由，亦應予駁回。
據上論結，應依刑事訴訟法第368條，判決如主文。
本案經檢察官李門騫到庭執行職務。
中    華    民    國    99    年    3     月    10    日
                 刑事第九庭     審判長法  官  莊秋桃
                                      法  官  謝宏宗
                                      法  官  田平安
以上正本與原本無異。
被告不得上訴。
公訴人如不服本判決，應於判決送達後10日內向本院提出上訴狀
，其未敘述理由者，並應於提出上訴狀後10日內向本院補提上訴
理由狀（應附繕本）。
中    華    民    國    99    年    3     月    10    日
                                  書  記  官  張宗芳
附錄本案論罪科刑法條全文：
毒品危害防制條例第11條
持有第一級毒品者，處3 年以下有期徒刑、拘役或新臺幣5 萬元
以下罰金。
持有第二級毒品者，處2 年以下有期徒刑、拘役或新臺幣3 萬元
以下罰金。
持有第一級毒品純質淨重十公克以上者，處1 年以上7 年以下有
期徒刑，得併科新臺幣1 百萬元以下罰金。
持有第二級毒品純質淨重二十公克以上者，處6 月以上5 年以下
有期徒刑，得併科新臺幣70萬元以下罰金。
持有第三級毒品純質淨重二十公克以上者，處3 年以下有期徒刑
，得併科新臺幣30萬元以下罰金。
持有第四級毒品純質淨重二十公克以上者，處1 年以下有期徒刑
，得併科新臺幣10萬元以下罰金。
持有專供製造或施用第一級、第二級毒品之器具者，處1 年以下
有期徒刑、拘役或新臺幣1 萬元以下罰金。
據上論斷，應依刑事訴訟法第368條，判決如主文。

司法院資訊處製作；財團法人民間司法改革基金會備份。
